【裁判字號】    99,易,1435
【裁判日期】    991015
【裁判案由】    違反保護令罪
【裁判全文】
臺灣高雄地方法院刑事判決              99年度易字第1435號
公  訴  人  臺灣高雄地方法院檢察署檢察官
被      告  甲○○
上列被告因違反保護令罪案件，經檢察官提起公訴（99年度偵字
第10339號），本院判決如下：
    主  文
甲○○犯違反保護令罪，處拘役肆拾日，如易科罰金，以新臺幣
壹仟元折算壹日。
    事  實
一、甲○○與乙○○為夫妻，具有家庭暴力防治法第3 條第1 款
    所定之家庭成員關係。緣乙○○前向本院聲請核發暫時保護
    令，經本院家事法庭於民國99年3 月10日以99年度司暫家護
    字第44號裁定，依家庭暴力防治法第14條第1 項第1 、2 款
    之規定，核發內容為：「（1 ）甲○○不得對乙○○實施身
    體或精神上不法侵害之行為；（2 ）甲○○不得直接或間接
    對於乙○○為騷擾、跟蹤之行為」之民事暫時保護令，詎甲
    ○○於同年3 月12日21時10分許經高雄市政府警察局新興分
    局警員執行上開民事暫時保護令而收受並知悉該保護令之內
    容後，於該保護令有效期間內之同年3 月17日（下稱當天）
    19時50分許（起訴書誤載為18時50分），在高雄市新興區○
    ○○路200 號10樓之6 居處內，因稍早乙○○上班時未接聽
    行動電話而心生不滿，返家後即一再質問乙○○，乙○○解
    釋：其行動電話放置物箱，未聽到，若有要事可直接打電話
    到公司總機，請公司總機轉接等語，甲○○竟基於違反上開
    保護令之犯意，向乙○○表示以後只要未接聽行動電話，就
    要打電話至公司總機找人，乙○○憂心表示此可能導致其遭
    解僱，甲○○猶謂：「這是你家的事，我就是每天打，要把
    事情鬧大」等方式，對乙○○為騷擾之行為，而違反前開暫
    時保護令。嗣因乙○○報警處理，而查悉上情。
二、案經高雄市政府警察局新興分局報請臺灣高雄地方法院檢察
    署檢察官偵查起訴。
    理  由
壹、程序事項：
一、按被告以外之人於偵查中向檢察官所為陳述，除顯有不可信
    之情況者外，得為證據，刑事訴訟法第159 條之1 第2項 定
    有明文。偵查中對被告以外之人（包括證人、鑑定人、告訴
    人、被害人及共同被告等）所為之偵查筆錄，或被告以外之
    人向檢察官所提之書面陳述，性質上均屬傳聞證據。惟現階
    段刑事訴訟法規定檢察官代表國家偵查犯罪、實施公訴，依
    法其有訊問被告、證人及鑑定人之權，證人、鑑定人且須具
    結，而實務運作時，檢察官偵查中向被告以外之人所取得之
    陳述，原則上均能遵守法律規定，不致違法取供，其可信度
    極高。本件證人乙○○前於偵查中向檢察官所為之陳述，經
    依法具結，且其亦未提及有何遭檢察官不法取供之情形，復
    查無其有何顯不可信之情況，應認有證據能力。
二、按被告以外之人於審判外之陳述，雖不符刑事訴訟法第159
    之1 至第159 條之4 之規定，而經當事人於審判程序同意作
    為證據，法院審酌該言詞陳述或書面陳述作成時之情況，認
    為適當者，亦得為證據。當事人、代理人或辯護人於法院調
    查證據時，知有第159 條第1 項不得為證據之情形，而未於
    言詞辯論終結前聲明異議者，視為有前項之同意。刑事訴訟
    法第159之5定有明文。查檢察官及被告均對於本判決所引用
    之傳聞證據，未於言詞辯論終結前聲明異議，本院審酌上開
    證據作成時之情狀，並無違法或不當等情形，且與本案相關
    之待證事實具有關聯性，認為以之作為本案之證據亦屬適當
    ，爰依前揭規定，認均應有證據能力。
貳、實體事項：
一、訊據被告固坦承當天因小孩接送問題，打乙○○之行動電話
    ，乙○○均未接聽，因而返家後與乙○○發生爭吵等事實，
    惟矢口否認有何違反保護令犯行，辯稱：當天返家後，係乙
    ○○先跟伊表示以後如果打行動電話找不到她，可以打到總
    機，伊才對乙○○說如果有急事，伊就打電話到總機，伊未
    曾表示要每天打電話至乙○○公司總機找人，要把事情鬧大
    云云。然查：
（一）被害人乙○○前向本院聲請核發暫時保護令，經本院家事
      法庭於99年3 月10日以99年度司暫家護字第44號裁定，依
      家庭暴力防治法第14條第1 項第1 、2 款之規定，核發內
      容為：「（1 ）甲○○不得對乙○○實施身體或精神上不
      法侵害之行為；（2 ）甲○○不得直接或間接對於乙○○
      為騷擾、跟蹤之行為」之民事暫時保護令，被告甲○○於
      同年3 月12日21時10分許，於高雄市政府警察局新興分局
      警員執行上開民事暫時保護令時，已收受該保護令並在保
      護令執行紀錄表簽名等情，業經本院調取上開暫時保護令
      卷宗核閱屬實，復有上開民事暫時保護令、高雄市政府警
      察局新興分局保護令執行紀錄表各1 份在卷可稽（見警卷
      第8 ～9 頁；偵卷第10頁），是被告已於同年3 月12日21
      時10分許知悉該暫時保護令之內容無訛。
（二）又證人羅梅香於警詢陳稱：被告於當天19時50分許在高雄
      市新興區○○○路200 號10樓之6 住家，因伊上班手機放
      在置物箱，沒有接到他來電，下班回到家他就威脅，要打
      電話到公司去，每天都要打到公司，伊說「到時候我被辭
      職了沒工作，你就高興了嗎」，被告回稱「那是你家的事
      ，我就是要每天打，要把事情鬧大」；於偵訊證稱：當天
      因伊未接到被告的來電，被告就說他會打到公司，但公司
      規定上班時間不可以接私人電話，只允許沒有客人時可以
      確認手機有無未接來電並回電，如果有客人在場，就要以
      服務客人為優先，不可以隨便接私人電話，不過若有重要
      的事，公司允許可以打到公司總機找人，總機會幫忙通知
      員工，但被告的意思是說只要伊未接手機，他就會打到公
      司總機，要鬧到伊沒有工作等語（見警卷第3 頁反面；偵
      卷第19頁），前後證述一致，且核與被告於偵訊時供稱：
      當天早上乙○○上班時，忘了把手機帶在身上，伊從早上
      到下午打了5 、6 通，都沒有接聽，她說手機放在包包內
      ，沒有看到，晚上7 點到家，她說以後可以打電話到公司
      找他，伊就說好「以後你沒有接電話，我就打到你公司」
      之情節大致相符（見偵卷第4 頁），足見證人乙○○前揭
      警詢及偵訊之證述，與事實相符，應予採信，是被告於當
      日19時50分許，在高雄市新興區○○○路200 號10樓之6
      居處內，因稍早乙○○上班時未接聽行動電話而心生不滿
      ，返家後即一再質問乙○○，乙○○解釋其行動電話放置
      物箱，未聽到，若有要事可直接打電話到公司總機，甲○
      ○竟向乙○○表示以後其只要未接聽行動電話，就要打電
      話至公司總機找人，乙○○憂心表示此可能導致其遭解雇
      ，甲○○猶謂：「這是你家的事，我就是每天打，要把事
      情鬧大」等事實，應堪認定。被告辯稱未曾向乙○○表示
      只要乙○○未接聽來電，就要打電話至公司總機找人，要
      每天打至總機，把事情鬧大，不管乙○○是否因此遭解雇
      云云，委無可採。
（三）被告另辯稱：乙○○今年一月份曾開過刀，手術後情緒即
      不穩定，乙○○前揭警詢及偵訊之證述係在精神狀況有問
      題之狀況下所為云云，並聲請鑑定乙○○之精神狀況。惟
      查，證人乙○○之警詢陳述係案發當天即99年3 月17日所
      為，其偵訊之陳述係於99年5 月20日所為，兩者相隔超過
      2 個月，然前後吻合，並無二致，且其證述之情節，亦核
      與被告上揭偵訊供述情節大致相符，已如前述，足徵乙○
      ○前揭警詢及偵訊之陳述，非於精神障礙所為，被告此部
      分所辯，不足採信，其請求鑑定乙○○之精神狀況，核無
      必要。
（四）綜上所述，被告上開所辯，均係事後卸責之詞，不足採信
      。本件事證已臻明確，被告犯行堪以認定，應予依法論科
      。
二、查被害人乙○○與被告為夫妻關係，有個人戶籍資料查詢結
    果1 紙在卷可稽（見偵卷第11頁），屬家庭暴力防治法第3
    條第1 款所定之家庭成員關係。又任何打擾、警告、嘲弄或
    辱罵他人之言語、動作或製造使人心生畏怖情境之行為，均
    屬家庭暴力防治法所稱之騷擾，此觀該法第2 條第3 款之規
    定自明。本件被告因被害人上班時未接聽其來電，返家後即
    不斷質問被害人，且向被害人表示以後只要被害人未接聽其
    來電，就要打電話至被害人公司總機找人，並於被害人憂心
    表示此可能造成被害人遭公司解雇，被告竟還謂：「這是你
    家的事，我就是每天打，要把事情鬧大」等語，客觀上已足
    使被害人心生畏怖情境，係屬騷擾行為無訛，故核被告甲○
    ○所為，係犯家庭暴力防治法第61條第2 款之違反保護令罪
    。爰審酌被告無視上開民事暫時保護令之內容，以言語騷擾
    被害人，犯後復矢口否認犯行，態度不佳，惟考量其當日係
    因欲與被害人討論女兒接送問題，數次撥打被害人之行動電
    話，均未聯繫到被害人之犯罪動機，並斟酌被告之素行、犯
    罪手段、生活狀況、智識程度及犯罪所生之損害等一切情狀
    ，量處如主文所示之刑，並諭知易科罰金之折算標準，以示
    懲儆。
據上論斷，應依刑事訴訟法第299 條第1 項前段，家庭暴力防治
法第61條第2 款，刑法第11條前段、第41條第1 項前段，判決如
主文。
本案經檢察官鄧怡君到庭執行職務。
中    華    民    國    99    年    10    月    15    日
                  刑事第七庭  法  官   洪培睿
以上正本證明與原本無異。
如不服本判決應於收受送達後10日內向本院提出上訴書狀，並應
敘述具體理由；如未敘述上訴理由者，應於上訴期間屆滿後20日
內向本院補提理由書（均須按他造當事人之人數附繕本）「切勿
逕送上級法院」。
中    華    民    國    99    年    10    月    18    日
                              書記官   秦富潔
附錄本罪論罪科刑法條全文：
家庭暴力防治法第61條：
違反法院依第14條第1 項、第16條第3 項所為之下列裁定者，為
本法所稱違反保護令罪，處3 年以下有期徒刑、拘役或科或併科
新臺幣10萬元以下罰金：
一、禁止實施家庭暴力。
二、禁止騷擾、接觸、跟蹤、通話、通信或其他非必要之聯絡行
    為。
三、遷出住居所。
四、遠離住居所、工作場所、學校或其他特定場所。
五、完成加害人處遇計畫。

司法院資訊處製作；財團法人民間司法改革基金會備份。
